最高法院刑事判決　　　　　　　　　　　　　　　九十三年度台上字第二一八六號
　　上　訴　人　乙○○
　　　　　　　　　　　　（另案在台灣台北監獄執行中）
　　選任辯護人　舒建中律師
　　上　訴　人　甲○○
　　　　　　　　　　　　三樓.
右上訴人等因違反毒品危害防制條例案件，不服台灣高等法院中華民國九十三年一月
二十九日第二審判決（九十一年度上訴字第三二六八號，起訴案號：台灣台北地方法
院檢察署八十九年度偵字第一九○五六、一九○五七號），提起上訴，本院判決如左
：
    主  文
原判決撤銷，發回台灣高等法院。
    理  由
本件原判決認定上訴人乙○○、甲○○意圖營利，甲○○基於概括犯意，於民國八十
九年九月十一日，在台北縣新店市○○路七十八巷一弄三之一號游正文住處，以新台
幣（下同）九千元之價格販賣眼藥水瓶裝之第二級毒品安非他命予游正文；又於八十
九年九月二十六日晚上七時三十分許，基於幫助乙○○販賣第二級毒品安非他命、大
麻及第一級毒品海洛因之犯意，帶同基於販賣第一級毒品海洛因及第二級毒品安非他
命、大麻犯意之乙○○至前開游正文住處，介紹乙○○予游正文認識，並表示乙○○
為其上游，可販賣海洛因、安非他命、大麻等毒品予游正文，乙○○則當場展示所攜
帶之海洛因、安非他命、大麻等毒品，以海洛因、安非他命每小包各九千元之價格向
游正文兜售，因游正文予以拒絕而未成交，經警當場查獲，扣得海洛因九包（驗餘淨
重一三點七七公克）、安非他命二包（原為十小包，經警混裝成二包，驗餘淨重一七
一點二一公克）、分裝袋十六個、計算機一台、帳冊二本，另扣得甲○○販賣予游正
文之眼藥水瓶裝安非他命一瓶（驗餘淨重六點一三公克）、大麻煙草二包（驗餘淨重
一二點零七公克）等情；因而撤銷第一審不當判決，改判論處乙○○販賣第一級毒品
未遂累犯、甲○○幫助販賣第一級毒品未遂累犯各罪刑，固非無見。
惟查：（一）共犯之自白，雖為證據之一種，但不得作為有罪判決之唯一證據，仍應
調查其他必要之證據，以察其是否與事實相符，亦即仍須有補強證據以擔保該共犯自
白之真實性，始得採為斷罪之依據，並非絕對可由法院自由判斷該共犯之自白之證明
力。矧犯毒品危害防制條例第四條第一項至第四項、第五條第一項至第四項前段、第
六條第一項至第四項、第七條第一項至第四項、第八條第一項至第四項、第十條或第
十一條第一項、第二項之罪，供出毒品來源，因而破獲者，得減輕其刑，該條例第十
七條定有明文；則施用或販賣毒品之人，如供出毒品之來源因而破獲者，既得要求寬
典減輕其刑，為擔保其所為不利於對向共犯之陳述的真實性，尤應有足以令人確信其
陳述為真實之補強證據。又九十二年二月六日修正公布前之刑事訴訟法第一百八十六
條第三款規定，證人與本案有共犯關係或嫌疑者，不得令其具結，亦即與本案有共犯
關係或嫌疑者，其以證人身分到場所為陳述，因不能令其具結，則不論其有無具結，
均屬無具結能力之人之證言，雖非絕對無證據能力，然其證言是否可信，審理事實之
法院，仍應為其他證據之調查，以為取捨之依據，即仍須有補強證據以擔保其證言之
真實性。本件原判決認定甲○○於八十九年九月十一日販賣安非他命予游正文施用，
無非以游正文在警訊、檢察官偵訊時，及九十年十二月十二日在第一審指述其於上開
時地向甲○○購買安非他命，且經警在游正文住處扣得眼藥水瓶裝安非他命一瓶、大
麻煙草二包，而甲○○復自承其與游正文無怨隙，衡情當無設詞誣陷之理，為其論罪
之依據。然游正文前開指證甲○○出售安非他命予其施用等情，倘為真實，其與甲○
○即分別成立（持有）施用第二級毒品及販賣第二級毒品罪名，在實體上即具有對向
犯罪之必要共犯關係；則其前開陳述，如係以證人身分所為，不論有無具結，均屬無
具結能力之人之證言，如非以證人身分所為，即屬共犯之自白，依前開說明，均須有
足以令人確信游正文前開供述為真實之補強證據，始得採為認定甲○○於八十九年九
月二十一日販賣安非他命予游正文之依據。又警察在游正文住處扣得安非他命、大麻
及游正文與甲○○之間無怨隙，均不足藉以補強及擔保游正文前開陳述為真實之證明
力。是則，甲○○是否確有游正文所陳述之販賣安非他命犯罪事實，自須調查其他必
要證據以資判斷，乃原審未進一步詳予調查，遽認游正文前開供述業經補強，並資以
為認定甲○○於八十九年九月二十一日販賣安非他命之依據，自難認為適法。（二）
販賣毒品罪，並不以販入之後復行賣出為構成要件，祇須以營利為目的將毒品購入或
賣出，有一於此，其犯罪即經完成，均不得視為未遂。原判決事實欄認定乙○○經由
甲○○介紹，攜帶海洛因、安非他命、大麻等毒品，至游正文住處，向游正文兜售，
因游正文拒絕，而未成交等情，如果屬實，則乙○○持以兜售之海洛因、安非他命、
大麻，究竟以何目的取得？是否以營利之目的而購入？此乃認定乙○○應負販賣毒品
既遂或未遂罪責之重要事項，應於事實欄詳細記載，乃原判決既未於事實欄明確認定
，復未於理由欄詳細說明，則其論處乙○○販賣（第一、二級）毒品未遂罪刑，是否
適當，即屬無從判斷，自難謂為適法。（三）科刑之判決書，其宣示之主文，與所載
之事實及理由必須互相適合，否則即屬理由矛盾，其判決當然違背法令。原判決事實
及理由欄認定扣案之大麻煙草二包，為甲○○出售予游正文，如果無訛，該扣案大麻
煙草即與乙○○無關，不能對乙○○宣告沒收，乃原判決主文竟對乙○○諭知沒收，
自有判決主文與所載事實、理由不一致之理由矛盾違法；又原判決事實欄既認定甲○
○僅於八十九年九月十一日販賣眼藥水瓶裝之安非他命予游正文，竟復於事實欄及理
由欄認定經警於游正文住處扣得之大麻煙草二包，為甲○○出售予游正文，亦顯然前
後矛盾。上訴人等上訴意旨，指摘原判決違背法令，非無理由，應認原判決有撤銷發
回更審之原因。
據上論結，應依刑事訴訟法第三百九十七條、第四百零一條，判決如主文。
中　　　華　　　民　　　國　　九十三　　年　　　四　　　月　　二十九　　日
                              最高法院刑事第七庭
                                  審判長法官  莊　登　照
                                        法官  洪　明　輝
                                        法官  黃　一　鑫
                                        法官  魏　新　和
                                        法官  林　秀　夫
      右正本證明與原本無異
                                              書  記  官
中　　　華　　　民　　　國　　九十三　　年　　　五　　　月　　　五　　　日
                                                                        Ｋ
